臺灣新竹地方法院刑事判決
110年度金訴字第419號
公  訴  人  臺灣新竹地方檢察署檢察官
被      告  羅佳豪


上列被告因違反洗錢防制法等案件，經檢察官提起公訴（110年
度偵字第12399號），被告於本院準備程序中就被訴事實為有罪
之陳述，經本院合議庭裁定由受命法官獨任進行簡式審判程序審
理，判決如下︰
    主      文
羅佳豪幫助犯洗錢防制法第十四條第一項之洗錢罪，處有期徒刑
參月，併科罰金新臺幣伍仟元，罰金如易服勞役，以新臺幣壹仟
元折算壹日。
    事實及理由
一、本案犯罪事實及證據，除應予補充、更正如下外，其餘均引
    用檢察官起訴書之記載（如附件）：
　㈠起訴書犯罪事實欄一、第1行至第2行所載「羅佳豪前因違反
    毒品危害防制條例等案件，經法院判刑確定後，於民國105
    年4月13日入監，於108年8月28日假釋出監付保護管束，於1
    10年4月1日保護管束期滿未經撤銷假釋，其未執行之刑，視
    為已執行完畢論。詎不知悔改，」應予更正為「羅佳豪」。
　㈡起訴書犯罪事實欄一、第9行至第14行所載「仍基於幫助詐欺
    、幫助洗錢之未必故意犯意，於民國110年3月間某日，在新
    竹市○區○○路○○○號，將其申設之玉山國際商業銀行帳號000-
    0000000000000號帳戶(下稱玉山銀行帳戶）之存摺、提款卡
    及密碼，以不詳方式，交付某真實姓名、年籍均不詳之詐騙
    集團成員。」應予更正為「基於縱所提供之帳戶被作為詐欺
    取財犯罪工具及掩飾隱匿詐欺取財不法犯罪所得去向亦不違
    背其本意之幫助詐欺取財、幫助洗錢之不確定故意，於民國
    110年4月7日至110年4月20日間某日，在新竹市○區○○路○○○
    號，將其申設之玉山國際商業銀行帳號000-0000000000000
    號帳戶(下稱玉山銀行帳戶）之存摺、提款卡、密碼、網路
    銀行帳號及密碼、身分證、駕照及印章，以快遞之方式，交
    付某真實姓名年籍不詳綽號為『阿瑞』之詐騙集團成員。」　
　㈢起訴書犯罪事實欄一、第14行至第16行所載「嗣該詐騙集團
    成員取得上述玉山銀行帳戶存摺、提款卡及密碼後，於110
    年3月間某日，由所屬詐欺集團成員使用探探網路交友軟體
    及LINE通訊軟體」應予更正為「嗣該詐騙集團成員取得羅佳
    豪玉山銀行帳戶網路銀行帳號及密碼與身分證、駕照及印章
    後，於110年3月31日，由所屬詐欺集團成員使用探探網路交
    友軟體及LINE通訊軟體，意圖為自己不法之所有，基於詐欺
    取財、洗錢之犯意」。
　㈣起訴書犯罪事實欄一、第20行所載「10萬元、4萬元至被告上
    開玉山銀行帳戶，」應予更正為「10萬元、4萬元至被告上
    開玉山銀行帳戶，詐騙集團成員即操作玉山銀行帳戶網路銀
    行將該等款項轉匯至其餘帳戶，藉此製造金流斷點，以掩飾
    及隱匿詐欺所得財物之來源、去向及所在」。
　㈤證據部分另應補充增列「被告羅佳豪於本院準備程序中之自
    白（見本院卷第137頁）」、「玉山銀行集中管理部111年3
    月25日玉山個（集）字第1110035235號函暨所附玉山銀行帳
    戶開戶資料及交易明細、玉山銀行集中管理部111年4月18日
    玉山個（集）字第1110046425號函暨所附網路銀行設定資料
    及轉帳資料（見本院卷第33頁至第105頁、第119頁至第127
    頁）」。
二、論罪科刑
　㈠按行為人提供金融帳戶提款卡及密碼供他人使用，嗣後被害
    人雖匯入款項，然此時之金流仍屬透明易查，在形式上無從
    合法化其所得來源，未造成金流斷點，尚不能達到掩飾或隱
    匿特定犯罪所得之來源、去向及所在之作用，須待款項遭提
    領後，始產生掩飾、隱匿之結果。故而，行為人提供金融帳
    戶提款卡及密碼，若無參與後續之提款行為，即非洗錢防制
    法第2條第2款所指洗錢行為，無從成立一般洗錢罪之直接正
    犯；又金融帳戶乃個人理財工具，依我國現狀，申設金融帳
    戶並無任何特殊限制，且可於不同之金融機構申請多數帳戶
    使用，是依一般人之社會通念，若見他人不以自己名義申請
    帳戶，反而收購或借用別人之金融帳戶以供使用，並要求提
    供提款卡及告知密碼，則提供金融帳戶者主觀上如認識該帳
    戶可能作為對方收受、提領特定犯罪所得使用，對方提領後
    會產生遮斷金流以逃避國家追訴、處罰之效果，仍基於幫助
    之犯意，而提供該帳戶之提款卡及密碼，以利洗錢實行，仍
    可成立一般洗錢罪之幫助犯(最高法院108年度台上大字第31
    01號裁定意旨參照）。是核被告羅佳豪所為，係犯刑法第30
    條第1項前段、同法第339條第1項之幫助詐欺取財罪及刑法
    第30條第1項前段、洗錢防制法第14條第1項之幫助洗錢罪。
    被告以一行為觸犯上開2罪名，為想像競合犯，應依刑法第5
    5條規定，從一重之幫助洗錢罪處斷。
　㈡被告幫助他人犯洗錢罪，爰依刑法第30條第2項規定，減輕其
    刑。被告於本院審理中自白犯罪，爰依洗錢防制法第16條第
    2項規定，減輕其刑。本件同有刑法第30條第2項、洗錢防制
    法第16條第2項之減輕事由，爰依法遞減之。至起訴意旨雖
    以被告有起訴書所載之前科紀錄構成累犯，請本院加重其刑
    ，然參酌最高法院110年度台上大字第5660號刑事裁定意旨
    ，本院尚無從認定被告構成累犯，自無從加重其刑，附此敘
    明。
　㈢爰以行為人之責任為基礎，審酌被告任意提供金融機構帳戶
    之提款卡、密碼及其網路銀行帳號及密碼與身分證件等個資
    供詐騙集團使用，影響社會正常交易安全，增加本案告訴人
    尋求救濟之困難，並使犯罪之追查趨於複雜，助長詐欺犯罪
    風氣之猖獗，應予非難；參以被告前有販賣毒品之前科素行
    、犯後坦承犯行，犯後態度尚可，及其自述高中畢業之智識
    程度，目前從事水電工作、月收入約4萬元，須扶養2名幼子
    之家庭經濟生活狀況（見本院卷第143頁），暨其犯罪之動
    機、目的及手段等一切情狀，爰量處如主文所示之刑，並就
    罰金刑部分諭知易服勞役之折算標準，以示懲儆。
三、被告將上開本件玉山銀行帳戶之存摺、提款卡、密碼、網路
    銀行之帳號與密碼及身分證、駕照及印章交付本案詐欺集團
    成員使用，且被害人所匯入之遭詐騙款項業經詐騙集團轉匯
    一空，卷內除無證據證明匯入、匯出出之詐欺犯罪所得屬於
    被告外，亦乏被告已自該詐欺集團處獲有報酬（即犯罪所得
    ）之事證，爰無依洗錢防制法第18條第1 項規定沒收洗錢罪
    之標的（即掩飾之特定犯罪所得財物）或依刑法第38條之1 
    第1 項前段宣告沒收犯罪所得之餘地，附此敘明。　　
據上論斷，應依刑事訴訟法第273條之1第1項、第299條第1項前
段、第310條之2、第454條第2項，判決如主文。　　　　　
本案經檢察官侯少卿提起公訴，檢察官孫立婷到庭執行職務。
中　　華　　民　　國　　111 　年　　6 　　月　　9 　　日
                  刑事第五庭  法　官　華澹寧
以上正本證明與原本無異。　　　　　　　　　
如不服本判決應於收受判決後20日內向本院提出上訴書狀，並應
敘述具體理由。其未敘述上訴理由者，應於上訴期間屆滿後20日
內向本院補提理由書(均須按他造當事人之人數附繕本)「切勿逕
送上級法院」。
中　　華　　民　　國　　111 　年　　6 　　月　　9 　　日
                              書記官  吳羽君
附錄本案論罪科刑法條全文：
洗錢防制法第14條第1項
有第二條各款所列洗錢行為者，處7年以下有期徒刑，併科新臺
幣5百萬元以下罰金。
刑法第339條第1項
意圖為自己或第三人不法之所有，以詐術使人將本人或第三人之
物交付者，處5年以下有期徒刑、拘役或科或併科50萬元以下罰
金。
刑法第30條
幫助他人實行犯罪行為者，為幫助犯。雖他人不知幫助之情者，
亦同。
幫助犯之處罰，得按正犯之刑減輕之。
（附件）
臺灣新竹地方檢察署檢察官起訴書
                                    110年度偵字第12399號
　　被　　　告　羅佳豪　
上列被告因詐欺等案件，已經偵查終結，認應該提起公訴，茲將
犯罪事實及證據並所犯法條分敘如下：
　　　　犯罪事實
一、羅佳豪前因違反毒品危害防制條例等案件，經法院判刑確定
    後，於民國105年4月13日入監，於108年8月28日假釋出監付
    保護管束，於110年4月1日保護管束期滿未經撤銷假釋，其
    未執行之刑，視為已執行完畢論。詎不知悔改，可預見現今
    詐騙案件猖獗，詐騙犯罪者常藉由承租、收購、應徵工作等
    方式，收取他人申設金融機構之帳戶存摺、提款卡等資料，
    供作詐欺等財產性犯罪之取款工具，且可預見使用人頭帳戶
    之他人係以該帳戶做為收受、提領詐欺贓款使用，提領後即
    產生遮斷資金流動軌跡而逃避國家追訴處罰效果，仍基於幫
    助詐欺、幫助洗錢之未必故意犯意，於民國110年3月間某日
    ，在新竹市○區○○路○○○號，將其申設之玉山國際商業銀行帳
    號000-0000000000000號帳戶(下稱玉山銀行帳戶）之存摺、
    提款卡及密碼，以不詳方式，交付某真實姓名、年籍均不詳
    之詐騙集團成員。嗣該詐騙集團成員取得上述玉山銀行帳戶
    存摺、提款卡及密碼後，於110年3月間某日，由所屬詐欺集
    團成員使用探探網路交友軟體及LINE通訊軟體，向張方綾介
    紹投資名義，誘騙將投資款項匯款至投資平台所指定之銀行
    帳戶內，致張方綾陷於錯誤，依指示於110年4月20日22時31
    、33、34分許，分別匯款新臺幣（下同）20萬元、10萬元、
    4萬元至被告上開玉山銀行帳戶，嗣張方綾察覺受騙，隨即
    於同日報警處理，為警循線查悉上情。
二、案經張方綾訴由新北市政府警察局新莊分局報告偵辦。
　　　　　證據並所犯法條
一、證據清單：
編號 證據名稱 待證事項 1 被告羅佳豪之供述 坦承將上開玉山銀行帳戶之提款卡、密碼以通訊軟體LINE傳送他人之事實，惟矢口否認幫助詐欺及幫助洗錢之犯行，辯稱：伊在網路上綽號「阿瑞」之人申辦小額貸款，將上開玉山銀行帳戶之提款卡寄交他人，直至110年5月間伊要轉帳才發現帳戶被警示云云。 2 告訴人張方綾之指訴、通訊軟體LINE截圖、網路轉帳匯款交易明細截圖、新北市政府警察局蘆洲分局蘆洲派出所受理詐騙帳戶通報警示簡便格式表、金融機構聯防機制通報單、內政部警政署反詐騙諮詢專線紀錄表 指訴上揭遭詐騙因而陷於錯誤匯款至本案玉山銀行帳戶之事實 3 玉山銀行帳戶交易明細 證明告訴人張方綾遭詐騙因而陷於錯誤匯款至本案玉山銀行帳戶 
二、核被告羅佳豪所為，係犯刑法第30條第1項、洗錢防制法第1
    4條第1項、第2條第2款之幫助洗錢、刑法第30條第1項、第3
    39條第1項之幫助詐欺取財等罪嫌。被告以一提供金融帳戶之
    行為，同時涉犯上開2罪名，為想像競合犯，請依刑法第55條
    規定，從一重之幫助洗錢罪處斷。另被告有如犯罪事實欄所
    述之執行紀錄，其於本案構成累犯，請依刑法第47條規定及
    司法院大法官會議解釋釋字第775號解釋意旨酌予加重其刑
    。
三、依刑事訴訟法第251條第1項提起公訴。
  　此　致
臺灣新竹地方法院
中　　華　　民　　國　 110　　年　　11　　月　　30　　日
                            檢察官  侯  少  卿
本件正本證明與原本無異。
中　　華　　民　　國　 110　　年　　12　　月　　8 　　日
                            書記官  宋  品  誼